【裁判字號】    88,交訴,57
【裁判日期】    890323
【裁判案由】    業務過失致死
【裁判全文】
臺灣高雄地方法院刑事判決                          八十八年度交訴字第五七號
    公  訴  人    臺灣高雄地方法院檢察署檢察官
    被      告    乙○○
    選      任
    辯  護  人    洪士宏律師
右列被告因業務過失致死案件，經檢察官提起公訴（八十八年度偵字第七八六七號）
，本院判決如左：
    主    文
乙○○從事業務之人，因業務上之過失致人於死，處有期徒刑壹年。
    事    實
一、乙○○係高雄汽車客運股份有限公司所僱請之司機，為從事駕駛業務之人，於民
    國八十八年三月十八日中午十二時七分許，駕駛車牌號碼ＦＸ—０五二號營業用
    大客車，沿高雄縣鳳山市○○路由西向東方向行駛，本應注意汽車行駛時，駕駛
    人應注意車前狀況及兩車併行之間隔，並隨時採取必要之安全措施，以避危險之
    發生，且依當時天候晴、日間自然光線、視距良好、路面乾燥、無缺陷、無障礙
    物情形，又無不能注意之情形，竟於行經自由路四一七之一號時，疏未警戒車前
    狀況，保持行車安全間隔，致其大客車右側車身擦撞同方向由陳靜茹所騎乘車牌
    號碼ＸＨＥ—六六五號重型機車之左側，使陳靜茹人車倒地，導致顱骨骨折而當
    場死亡。乙○○於肇事後，偵查機關未發覺前，向處理車禍現場警員坦承肇事而
    接受裁判。
二、案經陳靜茹之夫甲○○告訴及高雄縣警察局鳳山分局報告臺灣高雄地方法院檢察
    署檢察官偵查起訴。
    理  由
一、訊據被告乙○○雖不否認於右揭時地發生車禍，導致被害人陳靜茹死亡之事實，
    惟辯稱：被害人係先遭一部由不詳姓名之人所騎乘不詳車號之機車擦撞，致所騎
    乘之機車重心不穩而倒向當時在左側為被告所駕駛經過該處之大客車，再與被告
    駕駛之大客車擦撞，被害人死亡並非全然是其過失所致云云。並庭呈東森有線電
    視台就本事故所製作之採訪錄影帶一卷以實其說。經查：
  （一）前開錄影帶經本院勘驗結果雖為：依畫面所示，東森有線電視台採訪人員稱
        ：「據路人指述，本件車禍是兩輛車擦撞，被害人機車倒地，再與高雄客運
        大客車擦撞等語」（參見本院八十八年八月二十四日勘驗筆錄）。但證人黃
        舜卿即上開錄影帶中之「目擊證人」，經本院傳喚到庭後，詢以有無目睹本
        件車禍時證稱：沒有親眼看見本件車禍，當時伊在紅磚釣蝦場，聽到碰一聲
        就馬上出來，看到兩部機車倒地，一部是一位年輕男子所騎乘，另一部是被
        害人機車，該年輕男子機車倒在被害人機車倒地處左前方約三公尺左右等語
        （本院八十九年一月十八日審判筆錄參照）。足見證人黃舜卿於前開錄影帶
        中所述，並非基於其所親身經歷之事實而為傳聞證據；不具備證據能力。從
        而前開錄影帶，並不足為有利被告之認定。
  （二）自警卷所附高雄縣警察局道路交通事故調查報告表及現場相片觀之，事故發
        生當時，被害人機車應係行駛於道路外側之慢車道，被告則自承其係駕駛大
        客車行駛於內側快車道。倘如被告所言，被害人係先與不詳機車擦撞後，再
        重心不穩倒向左側，與被告所駕駛之大客車再度發生擦撞而肇事。是被害人
        係前後遭受二次相同方向之撞擊，而該不詳姓名男子所騎乘之不詳車號機車
        則僅與被害人發生一次撞擊。該不詳機車行駛方向應係在被害人機車右側，
        始可能致被害人機車遭受撞擊後，倒向左側快車道方向，與被告大客車再度
        撞擊。惟此時該不詳車號之機車倒地處應為被害人機車之右側或右後側，不
        可能如證人黃舜卿所言倒在被害人機車左前方。又依現場相片顯示，被告駕
        駛之大客車，因該車禍事件，於車輛之右側前輪上方輪弧附近，產生一由前
        上往後下延伸陡降至車輛底部之刮痕，顯見被告大客車確實有與被害人機車
        發生擦撞。被告雖辯稱：若係因其超車未保持安全距離而擦撞被害人機車，
        則該車輛刮痕應係平行往後延伸，而非由前上往後下陡降云云（見八十九年
        一月四日庭呈之答辯狀）。惟按兩車擦撞之刮痕，會因雙方車輛碰撞方向、
        角度、力道之不同而異其延伸之方向，並非一發生擦撞擊當然會產生平行延
        伸之刮痕。再就前揭調查報告表所附現場圖及現場相片觀之，被害人機車刮
        地痕係始於快慢車道分道線靠右側，往右前方延伸長達一０‧六公尺，而被
        害人之機車則距離被害人屍體約四公尺，顯見當時雙方車輛碰撞之力道甚為
        強勁，且被害人機車之受力方向為由左側呈斜角切入。被害人騎乘之機車在
        遭被告大客車自左側呈斜角角度劇烈撞擊後，人車隨即倒地，其機車並在被
        害人跌落地面後往右前方飛出，以致在被告大客車車體留下由前上往後下延
        伸陡降至車輛底部之刮痕。依上開說明，本件並無證據證明被害人機車在與
        被告大客車擦撞以前曾與第三人所騎乘之不詳機車碰撞，且如有被害人機車
        先與不詳機車騎士擦撞之情事，其倒地位置與現場圖及證人黃舜卿所述者不
        同，亦不合理。從而，被告前開所辯與事實不符，為不可採。
  （三）綜上所述，被告駕駛大客車超車疏未保持與鄰車之安全間隔，以致擦撞被害
        人騎乘之機車而肇事，已可認定。本件經送台灣省高屏澎區車輛行車事故鑑
        定委員會鑑定，亦認為被告駕駛大客車超越未保持安全間隔為肇事原因，有
        該會八十八年十二月三日高屏澎鑑字第一七四二號函在卷可參。此外並有高
        雄縣警察局道路交通事故調查報告表、現場圖及現場相片附卷可稽。而被害
        人陳靜茹因本件車禍導致顱骨骨折而死亡，亦經台灣高雄地方法院檢察署檢
        察官督同法醫師相驗屬實，製有勘驗筆錄、相驗屍體證明書及驗斷書在卷足
        憑。
二、按駕駛人駕駛汽車應注意車前狀況及兩車併行之間隔，並隨時採取必要之安全措
    施，道路交通安全規則第九十四條第三項定有明文。被告領有大貨車職業駕駛執
    照，已據其供明在卷，其於右揭時地駕車本應注意上揭規定，且依當時情形，又
    無其他不能注意之情事，竟疏未注意車前狀況及與鄰車保持安全間隔，致肇車禍
    使被害人因之受創死亡，其有過失，甚為明顯。而被害人因本件車禍死亡，與被
    告之過失行為間，並有相當因果關係。事證明確，被告過失致人於死之犯行洵堪
    認定。
三、本件被告乙○○係高雄汽車客運股分有限公司所僱請之大客車司機，此據其供明
    在卷，為從事業務之人，其駕車肇事致人於死，核其所為，係犯刑法第二百七十
    六條第二項之業務過失致人於死罪。查被告於肇事後，偵查機關未發覺前，主動
    向處理車禍現場警員坦承肇事乙事，已據證人即現場處理警員簡福助（參本院八
    十八年五月二十七日審理筆錄）證述明確，為對於未發覺之罪自首而接受裁判，
    應減輕其刑。審酌被告因疏於注意而肇事致被害人死亡，且迄未與被害人家屬達
    成和解，賠償被害人家屬損失等一切情狀，量處如主文所示之刑，以資警惕。
據上論斷，應依刑事訴訟法第二百九十九條第一項前段，刑法第二百七十六條第二項
、第六十二條前段，罰金罰鍰提高標準條例第一條前段，判決如主文。
中         華          民         國    八十九    年    三    月 二十三 日
                                      臺灣高雄地方法院交通法庭
                                          法  官  王 俊 隆
右正本證明與原本無異。
如不服本判決，應於判決送達後十日內，向本院提出上訴狀。
                                          書記官  涂 亨 玉
中         華          民         國    八十九    年    三    月 二十三 日
附錄本判決論罪之法條：
刑法第二百七十六條第二項
從事業務之人，因業務上之犯前項之罪者，處五年以下有期徒刑或拘役，得併科三千
元以下罰金。


司法院資訊處製作；財團法人民間司法改革基金會備份。
